臺灣臺北地方法院刑事判決　　　　　　 96年度簡上字第299號
上　訴　人　臺灣臺北地方法院檢察署檢察官
被　　　告　丙○
　　　　　　乙○○
　　　　　　　　　　號4樓
上列上訴人因被告等恐嚇取財案件，不服本院刑事庭於民國96年
7 月13日所為96年度簡字第2289號第一審刑事簡易判決（聲請簡
易判決處刑案號：臺灣臺北地方法院檢察署95年度偵字第12194
號），提起上訴，本院管轄之第二審合議庭判決如下：
    主  文
原判決撤銷。
丙○、乙○○共同意圖為自己不法之所有，以恐嚇使人將本人之
物交付，未遂，各處有期徒刑伍月，如易科罰金，均以銀元參佰
元即新臺幣玖佰元折算壹日，各減為有期徒刑貳月又拾伍日，如
易科罰金，均以銀元參佰元即新臺幣玖佰元折算壹日。
    事  實
一、丙○於民國95年5 月16日21時30分，在臺北市○○區○○街
    113 號住處2 樓，偕其妻舅乙○○、姪子高秦堂，與甲○○
    、丁○○對賭，嗣於同日23時許，因懷疑甲○○、丁○○詐
    賭而生爭執，詎丙○、乙○○竟共同基於意圖為自己不法所
    有之犯意聯絡，向甲○○、丁○○恫稱：「拿新臺幣300 萬
    元出來解決，否則把手剁掉」等語，致丁○○因心生畏懼跳
    窗逃脫報警，始經警到場查處而未遂。
二、案經甲○○、丁○○訴由臺北市政府警察局信義分局報請臺
    灣臺北地方法院檢察署檢察官偵查後聲請以簡易判決處刑。
    理  由
一、前揭事實，業據被告丙○、乙○○於檢察官偵訊及本院審理
    中均坦承在卷（見偵查卷第243 至244 頁），核與證人即告
    訴人甲○○、丁○○於檢察官95年11月29日偵訊中所證述之
    情節相符（見偵查卷第240 至241 頁），足認被告2 人出於
    任意性之自白與事實相符，是本案事證已明確，應予依法論
    科。
二、查刑法部分條文業於94年2 月2 日公布，於被告行為後95年
    7 月1 日施行，其中刪除刑法第56條，修正第2 條、第25條
    、第26條、第28條、第33條、第55條規定。按行為後法律有
    變更者，適用行為時之法律，但行為後之法律有利於行為人
    者，適用最有利於行為人之法律，現行刑法第2 條第1 項定
    有明文。此條規定乃與刑法第1 條罪刑法定主義契合，而貫
    徹法律禁止溯及既往原則，係規範行為後法律變更所生新舊
    法律比較適用之準據法，是刑法第2 條本身雖經修正，但其
    既屬適用法律之準據法，本身尚無比較新舊法之問題，應一
    律適用裁判時之現行刑法第2 條規定以決定適用之刑罰法律
    ，先予說明。又以本次刑法修正之比較新舊法，應就罪刑有
    關之共犯、未遂犯、想像競合犯、牽連犯、連續犯、結合犯
    ，以及累犯加重、自首減輕暨其他法定加減原因與加減例等
    一切情形，綜其全部罪刑之結果而為比較，有最高法院95年
    5 月23日95年度第8 次刑庭會議決議意旨可資參照。茲就本
    案有關刑法修正前後之比較如下：
（一）刑法第346 條第1 項之恐嚇取財罪，法定刑原為6 月以上
      5 年以下有期徒刑，得併科銀元1,000 元以下罰金，且自
      24年7 月1 日施行後即未再修正，惟就罰金刑部分，依增
      訂之刑法施行法第1 之1 條規定：「中華民國九十四年一
      月七日刑法修正施行後，刑法分則編所定罰金之貨幣單位
      為新臺幣。九十四年一月七日刑法修正時，刑法分則編未
      修正之條文定有罰金者，自九十四年一月七日刑法修正施
      行後，就其所定數額提高為三十倍。但七十二年六月二十
      六日至九十四年一月七日新增或修正之條文，就其所定數
      額提高為三倍。」及修正之刑法第33條第5 款規定：「主
      刑之種類如下：‥‥‥五、罰金：新臺幣一千元以上，以
      百元計算之」等規定，則修正後刑法第346 條第1 項恐嚇
      取財罪所得併科處之罰金刑最高為新臺幣30,000元，最低
      為新臺幣1,000 元，然依修正前之刑罰法律即罰金罰鍰提
      高標準條例第1 條前段規定之提高10倍及刑法第33條第5
      款規定之罰金最低額銀元1 元計算，恐嚇取財罪之罰金刑
      最高為銀元10, 000 萬元，最低額為銀元1 元，折算為新
      臺幣後，修正前後刑法第346 條第1 項恐嚇取財罪罰金刑
      部分最高額雖同為新臺幣30,000元，然修正前刑法第346
      條第1 項恐嚇取財罪罰金刑最低額僅為新臺幣3 元，遠低
      於修正後刑法第346 條第1 項恐嚇取財罪罰金刑最低額
      1,000 元，因而以修正前之規定較有利於被告。
（二）刑法第28條關於共犯之規定，由原條文：「二人以上共同
      實施犯罪之行為者，皆為正犯」，修正為：「二人以上共
      同實行犯罪之行為者，皆為正犯」，揆諸本條之修正理由
      係為釐清陰謀共同正犯、預備共同正犯、共謀共同正犯是
      否合乎本條規定之正犯要件，本件被告二人所為屬實行犯
      罪行為之正犯，依修正前後之規定均無不同，自不生比較
      新舊法之問題。
（三）修正前刑法第25條規定：「已著手於犯罪行為之實行而不
      遂者，為未遂犯。未遂犯之處罰，以有特別規定者，為限
      」、同法第26條規定：「未遂犯之處罰，得按既遂犯之刑
      減輕之。但其行為不能發生犯罪之結果，又無危險者，減
      輕或免除其刑」，修正後刑法第25條則規定：「已著手於
      犯罪行為之實行而不遂者，為未遂犯。未遂犯之處罰，以
      有特別規定者為限，並得按既遂犯之刑減輕之」、第26條
      規定：「行為不能發生犯罪之結果，又無危險者，不罰」
      ，本件事實依修正前後之刑法規定均構成未遂犯，且均得
      減輕其刑，新法並無較有利於被告之情形。
（四）綜上，就上開各項條件綜其全部比較結果，以修正前條文
      對被告為有利。比較適用結果，除前揭（二）對於被告並
      不生罪刑輕重之實質影響，應不比較逕予適用裁判時法以
      外，應依刑法第2 條第1 項前段規定，整體適用有利於被
      告之修正前規定以為論處。
三、查被告2 人雖已著手於恐嚇取財行為之實施，惟尚未得手，
    為未遂，是核被告2 人所為，均係犯修正前刑法第346 條第
    3 項、第1 項恐嚇取財未遂罪。被告2 人就前揭犯行，有犯
    意聯絡及行為分擔，均為共同正犯。被告2 人已著手恐嚇取
    財行為之實施，然尚未生既遂之結果，其犯罪尚屬未遂，爰
    依修正前刑法第26條前段規定減輕其刑。原審據以論罪科刑
    ，固非無見，惟被告2 人犯罪時間在96年4 月24日以前，合
    於中華民國96年罪犯減刑條例第2 條第1 項第3 款之規定，
    且無該條例第3 條所規定不予減刑之情形，應減其宣告刑2
    分之1 ，並諭知易科罰金之折算標準，原審未及審酌，尚有
    疏漏，是上訴人提起上訴非無理由，自應由本院將原判決予
    以撤銷改判。
四、爰審酌被告2 人之犯罪手段粗暴，對被害人造成之損害非微
    ，惟犯罪後均已坦承犯行，表示悔意，並已與被害人達成和
    解，有和解書在卷可稽（見偵查卷第223 、224 頁），犯後
    態度尚稱良好，及其2 人之智識程度、生活情況等一切情狀
    ，分別量處如主文所示之刑。又被告2 人行為時之刑法第41
    條第1 項前段規定：「犯最重本刑為五年以下有期徒刑以下
    之刑之罪，而受六個月以下有期徒刑或拘役之宣告，因身體
    、教育、職業、家庭之關係或其他正當事由，執行顯有困難
    者，得以（銀元）一元以上三元以下折算一日，易科罰金。
    」，再依被告行為時所應適用之95年5 月17日修正前罰金罰
    鍰提高標準條例第2 條規定（現已刪除），就易科罰金折算
    標準應照原定數額提高100 倍折算，是本件被告行為時之易
    科罰金折算標準，配合現行法規所定貨幣單位折算新臺幣條
    例第2 條規定，應以銀元100 元至300 元即新臺幣300 元至
    900 元折算1 日。惟被告行為後刑法第41條第1 項前段修正
    為：「犯最重本刑為五年以下有期徒刑以下之刑之罪，而受
    六個月以下有期徒刑或拘役之宣告者，得以新臺幣一千元、
    二千元或三千元折算一日，易科罰金。」，最少應以新臺幣
    1,000 元折算1 日，參酌95年12月13日至同年月15日臺灣高
    等法院及其所屬法院刑事法律座談會研討結論，易科罰金折
    算標準可於量刑後再割裂比較適用。經比較後，以修正前之
    易科罰金折算標準較有利於被告2 人，故依修正前規定諭知
    被告2 人所處有期徒刑易科罰金之折算標準。又被告2 人係
    於95年5 月16日共犯本件恐嚇取財未遂犯行，所犯合於中華
    民國96年罪犯減刑條例之減刑條件，應依該條例第2 條第1
    項第3 款、第7 條、第9 條之規定減其宣告刑2 分之1 ，併
    諭知易科罰金之折算標準。
據上論斷，應依刑事訴訟法第455 條之1 第1 項、第3 項、第36
9 條第1 項前段、第364 條、第299 條第1 項前段，刑法第2 條
第1 項前段、第28條、第346 條第3 項、第1 項，修正前刑法第
26條前段、第41條第1 項前段，刑法施行法第1 條之1 ，修正前
罰金罰鍰提高標準條例第2 條，現行法規所定貨幣單位折算新臺
幣條例第2 條，中華民國96年罪犯減刑條例第2 條第1 項第3 款
、第7 條、第9條，判決如主文。
本案經檢察官江貞諭到庭執行職務。
中　　華　　民　　國　　96　　年　　8 　　月　　28　　日
　　　　　　　　　刑事第三庭  審判長法  官  黃雅芬
                                    法  官  王幸華
                                    法　官　胡宗淦
上正本證明與原本無異。
不得上訴。
                                    書記官  張耀鴻
中　　華　　民　　國　　96　　年　　8 　　月　　29　　日
附錄法條：
中華民國刑法第346條
（單純恐嚇罪）
意圖為自己或第三人不法之所有，以恐嚇使人將本人或第三人之
物交付者，處6月以上5年以下有期徒刑，得併科1千元以下罰金
。
以前項方法得財產上不法之利益，或使第三人得之者，亦同。
前二項之未遂犯罰之。
